【裁判字號】    89,訴,351
【裁判日期】    900312
【裁判案由】    偽造有價證券
【裁判全文】
臺灣基隆地方法院刑事判決                          八十九年度訴字第三五一號
    公  訴  人  臺灣基隆地方法院檢察署檢察官
    被      告  丙○○
                甲○○
    指定辯護人  本院公設辯護人乙○○
右列被告因偽造有價證券案件，經檢察官提起公訴 (八十八年度偵字第五四八四號)
，本院判決如左：
    主  文
丙○○共同意圖供行使之用，而偽造有價證券，累犯，處有期徒刑壹年捌月。
甲○○共同意圖供行使之用，而偽造有價證券，處有期徒刑壹年陸月。緩刑參年。
偽造發票人為張啟源、陳美玲，票號ＴＳ三一四七九九號，金額新台幣陸萬元，發票
日民國八十八年五月八日，付款日民國八十八年六月七日之本票壹紙沒收。
    事  實
一、丙○○曾於民國八十二年間，因違反麻醉藥品管理條例案件，經本院判處有期徒
    刑八月確定，復於八十四年間，因違反麻醉藥品管理條例等案件，經本院判處有
    期徒刑十一月確定，兩案接續執行，於八十五年十一月九日執行完畢，猶不知悔
    改，復與其妻甲○○於八十八年六月間，共同意圖供行使之用，為向丁○○借款
    ，遂應其要求，在二人基隆市○○區○○路三十三巷七號住處，偽簽張啟源、身
    分證統一編號Ｚ000000000號及陳美玲、身分證統一編號Ｃ00000
    000號之名義，簽發面額六萬元之本票一紙，致生損害於張啟源、陳美玲，丙○○、甲○○並將前開本票交付予丁○○，以供擔保借款之用。
二、案經丁○○訴由台灣基隆地方法院檢察署檢察官偵查起訴。
    理  由
一、訊據被告丙○○、甲○○均坦承於前揭時地，以張啟源、陳美玲名義簽發本票予
    丁○○之事實，惟均否認有何偽造有價證券之犯意，辯稱：是丙○○在跳蚤市場
    雜誌上看到借貸廣告向丁○○借款，丁○○要求伊二人隨便編個名字簽發本票始
    願借伊錢，伊為清償銀行借款及繳子女學費，急需現金，方應丁○○要求簽發前
    揭本票云云。經查：右揭被二人偽造本票之事實，業據告訴人丁○○指述綦詳，
    並有偽造之本票影本一紙附卷可稽。至告訴人丁○○雖於本院調查中證稱伊與被
    告丙○○係於八十八年四月間打電動玩具時認識，被告丙○○陸續向伊借款二次
    ，金額共計六萬元，伊先寄一次存證信函予丙○○，因遭退回，伊始知被告二人
    之真名云云，惟查告訴人認識被告未及二月，甚且不知其真實姓名，即貸與被告
    六萬元，已與常情相違，而有可疑。且觀諸告訴人之告訴狀內所記載被告丙○○
    係於八十八年五月間向伊一次借用六萬元，被告丙○○自稱「阿源」，被告甲○○則自稱係「張美玲」，伊即誤認被告二人係以真名發票，迨伊向被告鄰居詢問
    始知二人真實姓名各節，不僅與其於本院所為前揭證言出入甚鉅，且告訴人所稱
    誤認被告甲○○之姓名「張美玲」亦非甲○○用以發票之名義「陳美玲」，益徵
    告訴人所為伊不知被告二人並非張啟源、陳美玲部分之指述，與事實不符。惟被
    告二人均明知其非張啟源、陳美玲，竟仍意圖供行使之用，以張啟源、陳美玲名
    義簽發本票，渠等均具偽造本票之故意甚明，所辯無非卸責之詞，不足採信。本
    件事證明確，被告二人犯行洵堪認定，均應依法論科。
二、核被告丙○○、甲○○所為，均係犯刑法第二百零一條第一項之偽造有價證券罪
    ，其偽造有價證券後復持以行使，行使之低度行為為偽造之高度行為所吸收，又
    其分別偽造張啟源及陳美玲署押行為，係偽造有價證券之階段行為，均不另論。
    被告二人冒用張啟源及陳美玲之名義偽簽本票，侵害張啟源及陳美玲二人之法益
    ，為想像競合犯，應從一重論處偽造有價證券罪。被告二人就上開犯行，有犯意
    聯絡及行為分擔，均為共同正犯。又被告丙○○於受有如事實欄所載之有期徒刑
    執行完畢後，五年內再犯本件有期徒刑以上之罪，為累犯，應依法加重其刑。再
    被告等係為清償銀行貸款及繳納子女學費，急需現金，為向告訴人丁○○借貸金
    錢，始偽簽他人本票以之為債務清償之擔保，而告訴人丁○○亦與被告二人達成
    和解，並於八十九年五月十七日具狀表示願撤回告訴，此有台灣基隆地方法院檢
    察署八十九年度聲他字第四六四號卷宗可憑，是本院認被告二人之犯下本罪之情
    狀，其情節尚堪憫恕，如依法判處被告二人前揭偽造有價證券罪之法定最低度之
    刑，猶嫌過重，爰依刑法第五十九條之規定，減輕其刑。而被告丙○○有刑之加
    重及減輕之事由，應依法先加後減之。爰審酌被告二人因急需現金，一時失慮，
    始冒用他人名義偽簽本票，及其犯罪目的、手段、所生損害、犯後態度等一切情
    狀，量處如主文所示之刑，以資懲儆。末查，被告甲○○未曾受有期徒刑以上刑
    之宣告，此有本院被告全國前案紀錄表一紙附卷可憑，其因一時失慮，偶罹刑典
    ，且事後已深具悔意，其經此偵審程序之教訓，應足知警惕，信無再犯之虞，是
    本院因認對被告甲○○部分所受之宣告刑，以暫不執行為適當，爰併予宣告緩刑
    三年，以啟自新。至於被告丙○○雖為前開犯行，其情亦堪憫恕，惟因屬累犯，
    依法不得為緩刑之諭知，附此敘明。
三、又被告二人偽造之本票一紙，因無證據證明業已滅失，爰均依刑法第二百零五條
    規定宣告沒收之。至於前開本票內偽造之署押，因均無從與本票分割，爰不另宣
    告沒收，併此敘明。
據上論斷，應依刑事訴訟法第二百九十九條第一項前段，刑法第二十八條、第五十六
條、第二百零一條第一項、第四十七條、第五十九條、第七十四條第一款，第二百零
五條，罰金罰鍰提高標準條例第一條前段，判決如主文。
本案經檢察官黃士元到庭執行職務。
中    華    民    國      九十        年      三      月      十二      日
                                      臺灣基隆地方法院刑事第三庭
                                            法  官    姚  貴  美
右正本證明與原本無異。
對於本件判決如有不服，應於收受送達後十日內，向本院提出上訴書狀，上訴於臺灣
高等法院，並按他造當事人之人數附具繕本。
                                            書記官    明  祖  斌
中    華    民    國      九十        年      三      月      二十      日
附錄論罪法條：
刑法第二百零一條第一項：
意圖供行使之用，而偽造、變造公債票，公司股票或其他有價證券者，處三年以上十
年以下有期徒刑，得併科三千元以下罰金。


司法院資訊處製作；財團法人民間司法改革基金會備份。
